【裁判字號】    99,上易,411
【裁判日期】    990706
【裁判案由】    損害賠償
【裁判全文】
臺灣高等法院民事判決                 99年度上易字第411號
上  訴  人  丙○○
被  上訴人  甲○○
訴訟代理人  乙○○
上列當事人間請求損害賠償事件，上訴人對於中華民國99年3月2
5日臺灣桃園地方法院98年度訴字第1789號第一審判決提起上訴
，本院於99年6月22日言詞辯論終結，判決如下：
    主  文
上訴駁回。
第二審訴訟費用由上訴人負擔。
    事實及理由
一、被上訴人主張：其為南山人壽保險股份有限公司（下稱南山
    人壽）之業務專員，上訴人曾向被上訴人購買保險，並於民
    國97年4月9日晚上8時許，以欲繳納保險費為由，要求被上
    訴人至桃園縣楊梅鎮○○路126號之薑母鴨店見面，被上訴
    人依約前往，且於赴約前將此事告知其上屬即業務經理乙○
    ○(亦提起傷害刑事附帶民事訴訟，經原審判決後，上訴人
    聲明不服提起上訴，經本院另案判決)。惟被上訴人至上址
    後，上訴人卻要求一同坐下用餐後，才願繳納保費，被上訴
    人為求能收取保險費，遂配合用餐。嗣乙○○於同日晚上10
    時30分許，抵達上址了解情況後，發覺上訴人並無意繳納保
    費，復見被上訴人已不勝酒力，遂於同日晚上11時許，欲帶
    被上訴人離去。詎上訴人竟與3、4名姓名、年籍不詳之男子
    ，於乙○○走到該店門口時，分別持鋁棒毆打乙○○，被上
    訴人見狀隻手欲阻擋乙○○被攻擊，亦遭鋁棒敲打。嗣乙○
    ○因不堪毆打逃進薑母鴨店內，經被上訴人求情後，上訴人
    始指示該3、4名男子停止毆打。惟被上訴人因而受有左側尺
    骨骨幹閉鎖性骨折等嚴重傷勢，受有精神上極大痛苦。爰依
    侵權行為之法律關係，請求上訴人給付精神慰撫金新臺幣（
    下同）88萬元，及自起訴狀繕本送達翌日起至清償日止按週
    年利率百分之五計算之利息，並陳明願供擔保請准為假執行
    之宣告。原審判命上訴人應給付被上訴人10萬元，及自98年
    5 月3日起至清償日止按週年利率百分之五計算之法定遲延
    利息，並依職權宣告假執行。駁回被上訴人其餘之訴。被上
    訴人就其敗訴部分未聲明不服而告確定。對於上訴人上訴，
    答辯聲明：上訴駁回。
二、上訴人則以：上訴人並未毆打被上訴人，亦無教唆或指示3
    、4名不明男子毆打被上訴人。本院98年度上易字第2612號
    刑事確定判決認定上訴人有毆打被上訴人，無非以被上訴人
    自己之證詞作為證據。惟被上訴人本身為受害人，遭他人毆
    打時因現場陷入混亂，錯認加害人亦非不可能。況被上訴人
    係事隔5日後始報警處理，被上訴人與乙○○有充足時間可
    勾串證詞。上訴人亦已找到綽號「阿國」之人，可資證明上
    訴人未毆打被上訴人，並聲請非常上訴、再審，上訴人不負
    賠償義務等語，資為抗辯。上訴聲明：原判決關於命上訴人
    給付部分廢棄。上廢棄部分，被上訴人在第一審之訴駁回。
三、不爭執事項：
  (一)被上訴人於97年4月9日晚間11時許，因見乙○○遭3、4名以
    上不詳姓名之男子分持鋁棒，在桃園縣楊梅鎮○○路126號
    之薑母鴨店外毆打，而上前阻擋時，亦遭到攻擊，致其受有
    左側尺骨骨幹閉鎖性骨折之傷害，有壢新醫院診斷證明書在
    卷可稽。
  (二)經刑事庭調查結果，上訴人就上開行為與該3、4名男子間有
    犯意聯絡及行為分擔，而為共同正犯，並經法院依傷害罪判
    處有期徒刑8月確定，有原法院98年易字第597號及本院98年
    上易字第2612號刑事判決在卷可按。
四、被上訴人主張上訴人與3、4名以上不詳姓名之男子分持鋁棒
    共同毆打乙○○，被上訴人欲阻擋乙○○被攻擊，隻手阻擋
    時，亦遭鋁棒敲打致傷，惟為上訴人所否認，並以前揭情詞
    置辯，查：
  (一)上訴人是否共同參與毆打被上訴人？
  1.乙○○被毆傷後於警詢(初次)陳稱：「我於當日晚上22時30
    分許到達現場，欲帶走同事業務員甲○○離開，而與甲○○
    發生言語衝突，之後警方有前來詢問關心是否需要幫助?我
    們拒絕警方協助後，警方離去，丙○○便夥同四、五個不明
    人士手持鋁棒將我打傷，棒棒朝我頭部打擊，意欲置我於死
    地的模樣，而且我親耳聽到丙○○說：『打給他死』，而我
    沒有還手的餘地，還被他們從店外打到店內的櫃台旁，之後
    ，我便失去意識。後來才知道是甲○○開車送我就醫，據她
    所言，她並沒有向警方報案，而我也因為失去意識無法報案
    。」此有本院調閱臺灣桃園地方法院檢察署97年度偵字第13
    883號卷（以下簡稱偵查卷）附乙○○警詢筆錄在卷可憑(見
    偵查卷第13頁)。被上訴人被毆後於警詢時陳稱：「於97年4
    月9日晚間丙○○突然打行動電話給我說要拿保費給我，叫
    我到楊梅鎮○○路126號薑母鴨店拿錢，當時我不疑有他，
    就個人隻身前往。那時，我也有打電話向我的主管乙○○報
    告我要去薑母鴨店收保費。當晚大約在20時30分左右到薑母
    鴨店，我看到丙○○和一干男子約7、8人以上在店內吃薑母
    鴨。當時丙○○叫我一起上桌吃薑母鴨，席間丙○○竟向大
    家宣布介紹說我是他的女友，並倒酒給我叫我一一向在場的
    男子敬酒。當時我有向在場的人解釋我不是丙○○的女友，
    但是為了要順利收到保費，我還是勉為其難一一敬酒，經過
    約快2個多小時左右，我已經八、九分醉意，後來我主管乙
    ○○到店前找我，並告訴我說情況不對趕快離開現場，惟當
    時我已酒醉且誤以為繼續留下來陪丙○○等人喝酒應該很快
    就可以收到保費，所以便和我主管起爭執不願離開，一會兒
    之後有警察到現場關心，我和警察說沒事，他們就離開了。
    離開之後，突然有4名年輕男子分持鋁棒走到我和乙○○的
    身旁，丙○○見他的小弟到現場後，走到店門口玻璃前，夥
    同該4名小弟就開始毆打乙○○，在毆打當中我聽到丙○○
    大聲喊說：『打給他死』。當時我看到他們用鋁棒一直朝乙
    ○○的頭部毆打，我便上前去阻擋解救，沒想到連我也被鋁
    棒打斷左手，造成我的左手開放性骨折住院4天。後來是因
    為有人說報警，他們才停止毆打行為。」(見偵查卷第22 頁
    至第23頁)。證人即薑母鴨店店長彭駿騰證稱：「一群人在
    圍毆一男一女，我都不認識那兩名男女，但是那名女子是當
    時店內的客人，曾在店中吃東西。後來，鬥毆過程中，受傷
    的男子有進入我的店中躲避，而另一名女子隨後進入並向店
    內一起用餐的一名客人說：『小忍，夠了吧!』。之後，我
    因為擔心他們嚇到客人，並且害怕鬥毆之人繼續進入店內追
    打，所以我就請他們離開。之後，那名女子便開車載那名男
    子離去。」（見偵查卷第41頁、第42頁)。而前揭筆錄所指
    「小忍」即上訴人，嗣經被上訴人於檢察官覆訊時陳證甚明
    （見偵查卷第89頁、第92頁)。核被上訴人、乙○○、彭駿
    騰與上訴人素無嫌隙，要無設詞誣陷上訴人之理，其等於警
    訊、檢察官之陳述，互核一致，應可採信。參以被上訴人、
    乙○○在薑母鴨店內除上訴人外，其餘均未曾謀面，乙○○
    為了將被上訴人帶走發生爭執，確足以引發上訴人對乙○○
    心生不滿，而生教訓乙○○之動機。被上訴人主張上訴人確
    有共同參與毆打被上訴人，應可採信。另被上訴人被毆受有
    左側尺骨骨幹閉鎖性骨折之傷害，因而住院4日；乙○○受
    有左顱骨外傷、左耳膜破裂、左側傳導性障礙等傷害，有壢
    新醫院診斷證明書在卷可考（見偵查卷第16頁、第24頁）。
    是以被上訴人於99年4月9日23時許受傷後6日隨即於99年4月
    16日對上訴人提起告訴（見偵查卷第12頁)，要無違常情之
    處。參酌被上訴人於提出告訴警詢時未曾敘及其曾在現場說
    ：「小忍，夠了吧」，而係證人彭駿騰於警詢為前揭陳證後
    ，被上訴人經檢察官覆訊時始是認曾在現場陳述該字語。即
    上訴人於原法院刑事庭審理時亦自陳：「甲○○就對我說叫
    我的朋友不要再打了，我就說你們不要再打了，因薑母鴨店
    的老闆也是我的朋友，我有叫他們不要影響店內的生意。」
    （見調閱原法院98年度審易字第329號卷第37頁)。是以倘被
    上訴人與乙○○有勾串陷上訴人入罪，就此關鍵性字語，被
    上訴人要無在警詢時脫漏之理。上訴人以被上訴人於受傷後
    6日始報案，遽以推論被上訴人與乙○○勾串設詞云云，要
    無足取。至被上訴人與乙○○均陳稱：上訴人與該3、4名男
    子共同毆打乙○○不久後，即先行進入店內，是上開被上訴
    人及乙○○所稱遭毆打後進入店內時，上訴人在店內等節，
    並未違反常情，上訴人以此質疑被上訴人及乙○○之指述矛
    盾，實無足採。至被上訴人於警詢初詢時陳稱：「當天我希
    望獲得丙○○的保單……所以才會在晚上21時前往上述地點
    會晤丙○○」(見偵查卷第20頁)，與其嗣在警詢時卻陳稱係
    「拿保費」等語（見偵查卷第22頁反面)，被上訴人就其前
    往薑母鴨店目的，在警詢之陳述或有不精確之處，要無影響
    上訴人是否共同參與毆打被上訴人，上訴人據以指陳被上訴
    人、乙○○指訴不實云云，要無足取。
  (二)至證人彭駿騰於本院刑事庭審理中另證述稱：乙○○被圍毆
    當時上訴人人在店內；及同時在店內用餐之弘基汽車商行老
    闆徐聰城於偵查中證述：上訴人除有到隔壁桌敬酒10分鐘外
    ，均與證人同桌等語。惟查，證人彭駿騰於刑事審理中亦證
    述當晚薑母鴨店內約有4至5桌共20到30位客人，證人開店6
    年期間上訴人至少去過10幾次等情（見調閱本院98年度上易
    字2612號卷98年12月9日審判筆錄第3頁、第4頁)。可知證人
    彭駿騰當晚店內客人非少，其於招呼客人之外，是否能時時
    注意上訴人有無離開座位，已非無疑，且因上訴人經常至店
    內消費，證人彭駿騰非無可能係為維持與上訴人間良好關係
    ，而為迴護之詞。況依上訴人於偵查中陳稱因彭駿騰要求不
    要在店內打架，上訴人因而請「阿國」不要再毆打被上訴人
    等情（見偵查卷第35頁)。足見證人彭駿騰亦係向上訴人要
    求制止毆打乙○○之人，主觀上亦認上訴人對此有主導權無
    訛，對照前述上訴人毆打乙○○不久後即先行進入店內，乙
    ○○仍繼續遭該3、4名男子毆打而言，證人彭駿騰之證述亦
    有可能僅針對事後避重就輕之證述，尚無從據此而為有利上
    訴人之認定。另證人徐聰城於原法院刑事庭審理中亦證述稱
    ：當天係為與之前汽車公司業務員聯繫感情以利推展業務，
    並未特別注意上訴人，無法確定上訴人當時是否都在上開薑
    母鴨店內，無法確定上訴人當天晚上動向（見調閱原法院98
    年度易字第567號卷第48頁至第50頁反面)。是以縱證人徐聰
    城與上訴人當晚同桌吃飯，亦不可能視線從頭到尾均緊盯上
    訴人，而對上訴人始終行蹤清楚明瞭，對上訴人自陳於被上
    訴人與乙○○爭吵時有至店外關心等節均無所知。因此，證
    人彭駿騰、陳聰誠前揭陳證無法為有利上訴人之認定。至於
    上訴人於刑事第一審審理中曾以書狀列舉詹錢發、彭建燁、
    梁政鴻為證人，惟上訴人自陳該等證人沒有辦法完全注意上
    訴人當天晚上全部行蹤，所以不需要傳訊（見調閱原法院98
    年度易字第567號卷第50頁反面)，迄至第二審審理復又加列
    曾欣瑜為證人，經上訴人於本院刑事庭審理時捨棄傳訊證人
    詹錢發、彭建燁、梁政鴻（見調閱本院98年度上易字第2612
    號卷第35頁反面)，而曾欣瑜則經本院刑事庭合法傳喚未到
    庭，而由辯護人代稱因重感冒無法到庭，請求再予傳喚（見
    該卷98年12月9日審判筆錄第5頁、第10頁)，復經刑事庭認
    無必要在案（見該判決第12頁)。上訴人於原審雖再提及該
    名證人，惟該證人倘確實目睹上訴人未毆打被上訴人，其既
    為上訴人之友人，且當日與上訴人一同用餐，如此重要證人
    ，上訴人竟歷經警詢、偵查及刑事第一審審查、審理、第二
    審準備程序中未曾提及，且上訴人於原審審理中竟陳稱：因
    該證人從外面進來餐廳，就站在旁邊看人打人，進店裡還跟
    上訴人說剛剛打得如何云云（見原審卷第44頁）。是以上訴
    人陳明之女子前揭不合常理之行為，就上訴人欲證明其於被
    上訴人遭毆打時在店內等節，恐難認能為公正之證述。上訴
    人嗣再於本院陳明已找到綽號「阿國」云云。惟本院就前揭
    證據，已足認定上訴人確有共同參與毆打被上訴人，且上訴
    人屢於民事第一審、刑事庭聲請傳喚之證人，均無從為有利
    於上訴人認定、或未到庭，甚至遍查上訴人提出刑事聲請再
    審狀、刑事聲請非常上訴狀（見本院卷22頁至第30頁)，就
    綽號「阿國」之真實姓名為何？住居所為何？迄今仍無法陳
    明。本院認無再訊問證人「阿國」必要，附此敘明。
  3.再者，上訴人就被上訴人遭不詳姓名者毆打之事，確有犯意
    之聯絡及行為之分擔，亦經刑事庭調查後認定屬實，而依傷
    害罪判處有期徒刑8月確定，有原法院98年易字第597號及本
    院98年上易字第2612號刑事判決在卷可憑。則被上訴人主張
    其所受傷害係遭上訴人之侵權行為所致，應屬可採，上訴人
    抗辯其並未參與，並不足採。
  (二)被上訴人得請求之精神慰撫金之金額？
  1.按因故意或過失，不法侵害他人之權利者，負損害賠償責任
    。不法侵害他人之身體、健康者，被害人雖非財產上之損害
    ，亦得請求賠償相當之金額。民法第184條第1項前段、第19
    5條第1項前段分別有明文。本件上訴人確有共同參與毆打被
    上訴人，致被上訴人受有左側尺骨骨幹閉鎖性骨折之傷害，
    因而住院4日，已如前述，精神上自受有極大痛苦，則被上
    訴人本於上開規定請求上訴人賠償，應屬有據。
  2.茲審酌被上訴人於受傷時擔任保險公司業務專員，高職畢業
    ，其於96、97年年度所得分別為158,736元、121,114元，別
    無其他財產及負債；而上訴人亦為高職肄業，刑事案件執行
    後現於超商打工，96、97年年度所得分別為193,000元、113
    ,086元，名下土地2筆、汽車1筆，無負債，經兩造分別陳明
    在卷（見本院卷第19頁)，並有兩造之財產明細資料在卷可
    稽(見原審卷第22頁至第25頁、原審98年度訴字第1788號卷
    第25頁至第26頁）。參酌上訴人因無端心生不滿，竟即教唆
    並共同以鋁棒參與毆打乙○○，並波及被上訴人，致被上訴
    人身心受創嚴重等一切情狀，認原審酌定被上訴人請求慰撫
    金10萬元，堪稱合理適當。
五、綜上所述，被上訴人依侵權行為法律關係，請求上訴人賠償
    其非財產上之損害10萬元，及自起訴狀繕本送達翌日即98年
    5月3日起至清償日止，按週年利率百分之五計算之法定遲延
    利息，為有理由，應予准許。原審判命上訴人如數給付，並
    依職權宣告假執行，於法並無不合。上訴意旨指摘原判決不
    當，請求廢棄改判，為無理由，應予駁回。
六、本件事證已明，兩造其餘攻擊防禦方法及未經援用之證據，
    經本院審酌後，核與本件之結論，不生影響，爰不一一贅述
    ，附此敘明。
七、據上論結，本件上訴為無理由，依民事訴訟法第449條第1項
    、第78條，判決如主文。
中    華    民    國    99    年    7     月    6     日
                    民事第八庭
                        審判長法  官 劉勝吉
                              法  官 連正義
                              法  官 蘇芹英
正本係照原本作成。
不得上訴。
中    華    民    國    99    年    7     月    6     日
                              書記官 林初枝

司法院資訊處製作；財團法人民間司法改革基金會備份。
